臺灣高等法院高雄分院民事判決　九十年度上更(二)字第三二號
　　　上　訴　人　甲○○
　　　被上訴人　　高雄市農會
　　　法定代理人　李清讚
右當事人間請求清償借款事件，上訴人對於中華民國八十七年三月三十一日台灣屏東
地方法院八十六年度重訴字第二０五號第一審判決提起上訴，經最高法院第二次發回
更審，本院判決如左：
    主      文
上訴駁回。
第二審及發回前第三審訴訟費用，除確定部分外，由上訴人負擔。
    事實及理由
一、查被上訴人之理事長已於民國九十年三月八日改選，改由李清讚擔任，有被上訴
    人提出之農會立案變更登記證在卷可憑。是則被上訴人具狀聲明由現任法定代理
    人李清讚承受訴訟，於法即無不合，應予准許。
二、被上訴人主張：訴外人張唐榮於八十一年四月十六日邀上訴人及訴外人張振南為
    連帶保證人，並提供其與上訴人共有坐落高雄縣大寮鄉○○段二八一之五地號之
    土地設定最高限額新台幣（下同）一千一百四十萬元之抵押權，以擔保額度九百
    五十萬元之借款，被上訴人於八十一年四月二十日借與四百五十萬元，復於同年
    五月九日貸與五百萬元，並各約定自借款日起至八十六年四月二十日止應按月繳
    息，利息按年息百分十計算，逾期清償在六個月以內者，按上開利率百分之十，
    在六個月以上者，按上開利率百分之二十計付違約金，詎訴外人張唐榮自八十六
    年一月二十日起即未付息，依約定已喪失期限利益，視為全部到期，上訴人為連
    帶保證人，自應負清償之責，爰依消費借貸及連帶保證之法律關係，求為命上訴
    人給付被上訴人五百萬元及其利息與違約金之判決（其餘四百五十萬元本息及違
    約金部分，經原審判決上訴人敗訴，上訴人提起上訴後旋又撤回，已告確定）。
三、上訴人則以：八十一年四月間，張唐榮以其與上訴人共有之前開土地為擔保向被
    上訴人借款，因其中應有部分五六五分之三三九為上訴人名義，被上訴人囑張唐
    榮應暫由上訴人及張振南為連帶保證人並兼設定最高限額抵押，上訴人與被上訴
    人及張唐榮約定於設定抵押之土地移轉登記為張唐榮所有時，解除上訴人之連帶
    保證責任，並限定債款金額為四百五十萬元，張唐榮乃於八十一年四月二十日向
    被上訴人借款四百五十萬元。詎張唐榮與被上訴人於同年五月九日未經上訴人同
    意擅自另行借款五百萬元，並盜用上訴人所有留存張唐榮處，作為辦理所有權移
    轉登記所用之印章，此由對保非上訴人簽名即明，借款契約自屬無效等語，資為
    抗辯。
四、兩造之聲明：
  (一)上訴人方面：
    (1)原判決關於命上訴人給付超過四百五十萬元及其利息與違約金部分廢棄。
    (2)右開廢棄部分，被上訴人在第一審之訴駁回。
    (3)訴訟費用由被上訴人負擔。
  (二)被上訴人方面：
    (1)上訴駁回。
    (2)訴訟費用均由上訴人負擔。
五、查訴外人張唐榮於八十一年四月十六日邀上訴人及訴外人張振南為連帶保證人，
    並提供其與上訴人共有坐落高雄縣大寮鄉○○段二八一之五地號之土地設定最高
    限額一千一百四十萬元之抵押權，被上訴人於八十一年四月二十日借與四百五十
    萬元，復於同年五月九日貸與五百萬元，並各約定自借款日起至八十六年四月二
    十日止應按月繳息，利息按年息百分十計算，逾期清償在六個月以內者，按上開
    利率百分之十，在六個月以上者，按上開利率百分之二十計付違約金，訴外人張
    唐榮就系爭五百萬元部分借款自八十六年一月二十日起即未再按期給付利息，依
    約借款已喪失期限利益視為全部到期等情，有被上訴人所提放款明細資料及借據
　　、授信約定書為證（原審卷三０至三八頁、四五頁），自堪信為實，上訴人雖
　　以前揭情詞置辯，經查：
　(一)被上訴人主張訴外人張唐榮於八十一年四月十六日邀上訴人為連帶保證人，並提
　　供其與上訴人共有坐落高雄縣大寮鄉○○段二八一之五地號土地設定最高限額一
　　千一百四十萬元之抵押權之事實，有被上訴人提出之土地抵押權設定契約書及他
　　其他約定事項為證（原審卷第三六、三七頁），上訴人對該抵押權設定契約書上
　　印文之真正並不爭執，參以上訴人於原審陳稱：八十一年四月間，張唐榮以其與
　　上訴人共有之前開土地為擔保向農會借款，因其中應有部分五六五分之三三九為
　　上訴人名義，被上訴人囑張唐榮應暫由上訴人為連帶保證人並兼設定最高限額抵
　　押等語（原審卷九九頁反面），足見上開抵押權設定契約書為正。
　(二)按保證人與債權人約定就債權人與主債務人間所生一定債之關係範圍內之不特定
　　債務，預定最高限額，由保證人保證之契約，學說上稱為最高限額保證。此種保
　　證契約如定有期間，在該期間內所生約定範圍內之債務，不逾最高限額者，均為
　　保證契約效力所及；如未定期間，保證契約在未經保證人依民法第七百五十四條
　　規定終止或有其他消滅原因以前，所生約定範圍內之債務，亦同。故在該保證契
　　約有效期間內，已發生約定範圍內之債務，縱因清償或其他事由而減少或消滅，
　　該保證契約依然有效。嗣後所生約定範圍內之債務，於不逾最高限額者，債權人
　　仍得請求保證人履行保證責任（最高法院七十七年台上字第九四三號判例參照）
　　。經查上開抵押權設定契約書明載其擔保債務為最高限額一千一百四十萬元，上
　　訴人為義務人「兼連帶保證人」，而其他約定事項第一條亦記載：立抵押權設定
    契約人所提供之本抵押物之擔保範圍包括張唐榮對被上訴人現在及將來所負之借
    款：：：，即在本抵押權設定契約書所定債權本金最高限額以內之清償及其利息
　　、遲延利息、違約金：：：等語（原審卷三六、三七頁）。則主債務人張唐榮於
　　一千一百四十萬元額度內之借款，上訴人自應負連帶保證人責任。查訴外人張唐
　　榮前後二次向被上訴人借款，金額分別為四百五十萬元及五百萬元，縱訴外人張
　　唐榮第二次借款未另徵得上訴人之同意，然訴外人張唐榮申貸之總額並未逾上訴
　　人已同意之最高限額保證之範圍，揆諸前開說明，上訴人仍應負連帶保證責任，
　　不因上訴人授信約定書未載明貸放金額九百五十萬元或系爭五百萬元借據上之保
　　證人非由上訴人親自蓋章而受影響。是以，系爭五百萬元借款既未逾上訴人同意
　　保證範圍內，被上訴人請求上訴人履行保證責任，自屬有據，應予准許。至於，
　　上訴人辯稱訴外人張唐榮第二次借款五百萬元部分，其並不知情，且該次借款乃
　　張唐榮盜用上訴人之印章，而借款時亦未對保，該次借款無效云云。惟縱上訴人
　　抗辯遭盜用印卓之情為屬實，但張唐榮本人之該次借貸契約仍為有效僅上訴人保
　　證部分不生效力，即被上訴人不得以該借貸之連帶保證關係對上訴人請求，而張
　　唐榮固應另負刑事責任，但並不影響上訴人應依前述最高限額保證契約所應負之
　　保證責任。
　(三)上訴人抗辯其與被上訴人及訴外人張唐榮約定於設定抵押之土地移轉登記為張唐
　　榮所有時，解除上訴人之連帶保證責任，並限定債款金額為四百五十萬元云云。
　　然查上開抵押權設定契約書及相關文件均未有此附條件之約定，自難認兩造間有
　　就上開條件達成合意，而使該條件成為保證契約之內容。此觀證人劉邦金於原審
　　證稱：「我的權限不能決定在共有人移轉登記後可塗銷其保證人地位，故不可能
　　答應甲○○此項要求。」等語自明（原審卷九六頁反面）。是以，上訴人辯稱其
　　僅欲當張唐榮之臨時保證人，且經被上訴人同意云云，亦無可採。
六、綜上所述，被上訴人依消費借貸及連帶保證之法律關係，訴請上訴人給付五百萬
    元及自八十六年一月二十日起至清償日止按週年利率百分之十計算之利息，暨自
    同上期日起至清償日止按上開利率百分之二十計算之違約金，為有理由，應予准
    許。原審為上訴人敗訴之判決，並無不合。上訴意旨指摘原判決此部分不當，求
    予廢棄，為無理由，應予駁回。
七、據上論結，本件上訴為無理由，依民事訴訟法第四百四十九條第一項、第七十八
    條，判決如主文。
中　　　華　　　民　　　國　　九十一　　年　　　六　　　月　　　六　　　日
                                      臺灣高等法院高雄分院民事第二庭
~B1審判長法官　簡色嬌
~B2法　　　官　陳真真
~B3法　　　官　曾錦昌
右為正本係照原本作成。
如對本判決上訴，須於判決送達後二十日內向本院提出上訴狀，未表明上訴理由者，
，應於上訴後二十日內向本院提出理由書（均須按他造當事人之人數附繕本）。
上訴時應提出委任律師或具有律師資格之人之委任狀，並依附註條文規定辦理。
中　　　華　　　民　　　國　　九十一　　年　　　六　　　月　　　十　　　日
~B法院書記官　張文斌
附註：
民事訴訟法第四百六十六條之一：
對於第二審判決上訴，上訴人應委任律師為訴訟代理人，但上訴人或其法定代理人具
有律師資格者，不在此限。
上訴人之配偶、三親等內之血親、二親等內之姻親，或上訴人為法人、中央或地方機
關時，其所屬專任人員具有律師資格並經法院認為適當者，亦得為第三審訴訟代理人
。
第一項但書及第二項情形，應於提起上訴或委任時釋明之。
　　　　　　　　　　　　　　　　　　　　　　　　　　　　　　　　　　　　Ｈ
